臺灣高雄地方法院刑事判決　　　　　　　　　　　　九十一年度訴字第一五三八號
　　公　訴　人　臺灣高雄地方法院檢察署檢察官
　　被　　　告　甲○○
　　指定辯護人　本院公設辯護人　乙○○
右列被告因毒品危害防制條例案件，經檢察官提起公訴（九十年度偵字第二三一九四
號），本院判決如左：
    主  文
本件公訴不受理。
    理  由
一、公訴意旨略以：被告甲○○意圖販賣而持有第一級毐品海洛因，於民國九十年十
    二月七日十七時五十分許，在高雄縣林園鄉○○街五十號前，因隨身攜帶毒品尋
    找販賣對象，形跡可疑經警上前盤查而當場於其持有之紙袋內起獲第一級毐品海
    洛因九包（分裝為三０．一公克、三八．一公克、三五．六公克、二．五公克、
    四．三公克、四．六公克、一七．三公克、一一．八公克、一九．一公克）總計
    一六三公克及電子秤壹個，因認被告甲○○涉犯毒品危害防制條例第五條第一項
    意圖販賣持有第一級毒品罪嫌。
二、按起訴之程序違背規定者，應諭知不受理之判決，刑事訴訟法第三百零三條第一
    款定有明文。次按事實之認定應憑證據，如未能發現相當證據，或證據不足以證
    明，自不能以推測或擬制之方法，為裁判基礎（最高法院四十年台上字第八六號
    判例參照）。又認定犯罪事實，所憑之證據，雖不以直接證據為限，間接證據亦
    包括在內，然無論直接或間接證據，其為訴訟上之證明，須於通常一般之人均不
    致於有所懷疑，而得確信其為真實之程度者，始得據之為有罪之認定，倘其證明
    尚未達到此一程度，而有合理懷疑之存在時，即無從為有罪之認定，最高法院七
    十六年台上字第四九八六號判例可資參照。而所謂之「意圖」乃犯罪構成之主觀
    違法要素，而行為人是否具有販賣之意圖，非僅單純之主觀意念而已，猶須相當
    之客觀事實，足以表明其意念之遂行性及確實性，始足當之。最高法院九十年度
    台上字第一五二一號判決可供參考。本件公訴人認被告甲○○涉有毒品危害防制
    條例第五條第一項之意圖販賣持有第一級毒品罪嫌，無非以查獲之白色粉末經送
    驗結果確係海洛因，數量達一六三公克且分裝成九包，並有電子秤一台，絕非供
    己施用而已云云為其論據。訊據被告甲○○堅決否認有意圖販賣毒品海洛因，辯
    稱：查獲之海洛因係向一名綽號「芭樂」的男子以三十萬元購得的，是買來供自
    己吸食的，買來時就分已分為九包，因為購買數量多，價錢可以比較便宜，帶電
    子秤是為防對方偷斤減兩等語。
三、經查：
  （一）被告甲○○為警查獲後固坦承扣案之白色粉末為其所有，而該白色粉末經法
        務部調查局鑑驗結果，確含第一級毒品海洛因非成分（合計淨重一五七．八
        四公克，包裝重六．七一公克），有法務部調查局鑑定通知書附卷可憑。惟
        毒品危害防制條例第五條第一項所謂之「意圖販賣而持有」，必以其販入之
        初非以售出為目的，經持有後，再生販賣之意圖為要件。本件公訴人既以意
        圖販賣而持有第一級毒品罪對被告甲○○提起公訴，其認被告於販入上開扣
        案毒品時並無出售之意圖即可認定，此與被告供稱，是要買來供己施用等語
        亦相符合。雖扣案之物品中有電子秤及已分裝之毒品海洛因九包，然政府宣
        示緝毒之決心，投入甚多警力積極查緝毒品，則被告為防止分數次購買毒品
        經警查獲之風險升高，而一次購入數量較多量之毒品，當與經驗法則無何違
  背之處，且購買數量非微之毒品，價格頗鉅，為免遭偷斤減兩之損失，交易
        時當場測重亦屬合理。再者，被告甲○○如意圖販賣，則其分裝之方式，應
        不會將毛重一六三公克之海洛因分裝成重量參差不等之九包（分別為毛重三
        ０．一公克、三八．一公克、三五．六公克、二．五公克、四．三公克、四
        ．六公克、一七．三公克、一一．八公克、一九．一公克），是被告所辯，
        「電子秤是怕被別人偷斤兩，買來時就分裝好了」等語，亦無顯悖常情之處
        。綜上所述，既無任何證人出面指述向被告購買海洛因，警方又非於交易毒
        品時當場查獲被告，自難僅憑查獲時被告持有海洛因及電子秤等情，遽予認
        定被告涉有意圖販賣而持有毒品海洛因之犯行。此外，復查無其他積極之確
        切證據足證被告有何意圖販賣而持有海洛因之行為，公訴人指訴被告之犯行
        ，自屬無據。
  （二）被告甲○○此次為警查獲施用第一級毒品，經送觀察勒戒後，認有繼續施用
        毒品之傾向，經裁定入戒治處所施以強制戒治等情，有台灣高雄地方法院檢
        察署檢察官聲請書、觀察勒戒執行指揮書、本院九十一年度毒聲字第三八號
        刑事裁定及台灣高等法院被告全國前案紀錄表各一份在卷可按，足認被告確
        有施用第一級毒品之犯行。按施用而持有毒品與意圖販賣而持有毒品之行為
        ，其基本構成要件事實即持有毒品之行為均屬相同，二者社會基本事實相同
        ，為起訴效力之所及，本院自得加以審理。然而依現行毒品危害防制條例係
        採用觀察勒戒前置主義，本案被告前未曾因受觀察勒戒處分，則應依同條例
        第二十條第一項、第二項之規定，應先將被告送勒戒處所觀察、勒戒，若無
        繼續施用毒品傾向，應由檢察官為不起訴處分，若有繼續施用毒品之傾向者
        ，由檢察官聲請法院裁定令入戒治處所施以強制戒治。本件被告因本案施用
        第一級毒品，已經觀察、勒戒後再送強制戒治等情，已如前述，則被告所犯
        本案施用第一級毒品犯行，既已依法強制戒治中，公訴人本應俟被告強制戒
        治期滿後，再依法為不起訴處分，然公訴人就被告施用第一級毒品之同一犯
        罪事實提起公訴，則其起訴程序顯然違背規定，應依法為不受理判決之諭知
        。
據上論斷，應依刑事訴訟法第三百零三條第一款，判決如主文。
中      華      民      國      九十一      年      七    月    十八    日
                                  臺灣高雄地方法院刑事庭
                                      法  官    吳  宏  榮
右正本證明與原本無異。
如不服本判決，應於判決送達後十日內，向本院提出上訴狀。
                                      書記官    呂  怜  勳
中      華      民      國      九十一      年      七    月    十八    日
